【裁判字號】    89,台上,5435
【裁判日期】    890914
【裁判案由】    違反毒品危害防制條例
【裁判全文】
最高法院刑事判決                              八十九年度台上字第五四三五號
    上  訴  人  甲○○
    選任辯護人  鄭淑屏律師
                宣玉華律師
右上訴人因違反毒品危害防制條例案件，不服台灣高等法院中華民國八十九年六月二
十七日第二審判決（八十九年度上訴字第一六一四號，起訴案號：台灣桃園地方法院
檢察署八十八年度偵字第二四二二號），提起上訴，本院判決如左：
    主  文
原判決撤銷，發回台灣高等法院。
    理  由
本件原判決認定：上訴人甲○○（綽號「老王」）與其表弟曾和興（已於民國八十八
年九月二十二日死亡），為意圖營利，基於概括犯意之聯絡，由曾和興提供第一級毒
品海洛因，上訴人負責對外聯絡及交貨，連續於八十八年一月一日、同年月三日，在
桃園縣八德市○○路麥當勞附近，分別以新台幣（下同）三千元、五千元之代價，販
賣海洛因一小包予林義雄二次。嗣警方於八十八年二月一日上午十一時三十分許，在
桃園縣大溪鎮○○路二七三巷二十五弄三號，查獲林義雄施用海洛因時，經林義雄供
出海洛因來源，即藉由林義雄打上訴人所有之0000000000號行動電話與上
訴人聯絡，向上訴人表示欲購買十萬元之海洛因，上訴人以販賣之意思，依約於八十
八年二月一日下午一時許，騎乘機車攜帶海洛因（淨重一‧二五公克，包裝重○‧五
六公克，純度十九‧七四％，純質淨重○‧二五公克）一包，前往桃園縣八德市麻園
衛生所前產業道路交易時，為警當場查獲，而未遂其犯行，並扣得上開海洛因一包及
上訴人所有供販賣海洛因之行動電話一支等情。因而撤銷第一審不當之判決，改判仍
論處上訴人共同連續販賣第一級毒品罪刑（處無期徒刑，褫奪公權終身），固非無見
。惟查：(一)、有罪之判決書事實一欄，為適用法令之依據，應將法院依職權認定與犯
罪事實構成要件有關之事項，詳記於事實欄，然後於理由內逐一說明其憑以認定之證
據，使事實及理由兩相一致，方為合法。若事實未有此記載，而理由加以說明，為理
由失其依據，如事實有此記載，理由未予說明，則為理由不備，按諸刑事訴訟法第三
百七十九條第十四款規定，其判決當然為違背法令。而毒品危害防制條例第四條第一
項之販賣第一級毒品罪，以行為人有營利目的（意思），而販入或賣出第一級毒品，
或二者兼而有之之行為者，為其構成要件。故行為人有無此項犯罪目的條件（營利意
思），自應於事實欄內為詳實之記載，然後於理由內說明其憑以認定之證據，始稱適
法。本件原判決事實欄雖記載上訴人之販賣第一級毒品海洛因，有此項圖利之意思，
但未載明有無販入海洛因或如何販入，理由內亦未說明其憑以認定上訴人有營利目的
之證據，而僅明上訴人甘冒重大刑責，交送海洛因予林義雄，意在牟利等臆測之詞
，遽為上訴人不利之認定，即屬無憑判斷，難謂無理由不備之違法。(二)、按販賣第一
級毒品罪，不以販入復賣出為必要，祇要以營利為目的之意圖而販入，雖未及賣出，
仍屬販賣既遂。上訴人意圖營利，販賣海洛因予林義雄二次後，經警方於八十八年二
月一日上午十一時三十分許，在桃園縣大溪鎮○○路二七三巷二十五弄三號，查獲林
義雄施用海洛因後，林義雄供出來源，警方即藉由林義雄打上訴人所有之00000
00000號行動電話與上訴人聯絡，表示欲購買十萬元海洛因，上訴人乃依約於同
日下午一時許，騎乘機車以販賣之意思攜帶海洛因一包，前往桃園縣八德市麻園衛生
所前產業道路交易時，被警查獲，為原判決所認定之事實。依憑此一事實，林義雄施
用海洛因被警查獲後，依警指示與上訴人聯絡，佯稱欲購買海洛因十萬元，因而查獲
上訴人，則上訴人如係意圖營利而販賣，攜帶海洛因前往交易，是否得認為販賣未遂
，殊堪研求。乃原審就此未詳為審酌，逕以該次上訴人尚未交貨為由，遽認為販賣未
遂，亦有可議。上訴意旨雖未指摘及此，但以上各項為本院得依職權調查之事項，應
認有撤銷發回更審之原因。
據上論結，應依刑事訴訟法第三百九十七條、第四百零一條，判決如主文。
中      華      民      國    八十九    年      九      月     十四     日
                              最高法院刑事第四庭
                                  審判長法官  黃  劍  青
                                        法官  劉  敬  一
                                        法官  林  增  福
                                        法官  楊  商  江
                                        法官  邵  燕  玲
      右正本證明與原本無異
                                              書  記  官
中      華      民      國    八十九    年      九      月     二十     日


司法院資訊處製作；財團法人民間司法改革基金會備份。
